【裁判字號】    90,訴,1299
【裁判日期】    901109
【裁判案由】    強盜等
【裁判全文】
臺灣板橋地方法院刑事判決                          九十年度訴字第一二九九號
    公  訴  人  臺灣板橋地方法院檢察署檢察官
    被      告  乙○○
                丁○○
    右  二  人
    指定辯護人  甲○公設辯護人
右列被告因強盜等案件，經檢察官提起公訴（八十九年度偵緝字第一○一五號、第一
五二五號、第一五二六號），甲○判決如左：
    主      文
乙○○被訴偽造文書部分免訴，其餘被訴強盜部分無罪。
丁○○被訴部分公訴不受理。
    理      由
壹、公訴意旨略以：
一、被告丁○○（民國〈下同〉九十年十月十二日歿）與乙○○（竊盜部分業經判決
    確定）共同意圖為自己不法之所有，基於概括犯意，自八十九年一月至四月間，
    於附表所示之時間地點分別竊取林佳君、李美蘭、戊○○、邱金城、朱麟奇、吳
    佳敏、簡嘉惠、鄭惠如等人之自用小客車或機車內之行動電話、現金或信用卡等
    物品。被告丁○○、乙○○另於八十九年四月十二日晚間，在臺北縣永和市○○
    路一二一號「全虹通訊廣場」，持林佳君之國民身分證，假冒其名義向「全虹通
    訊廣場」之人員湯正源申請行動電話門號，並在和信電訊服務申請表上偽簽林佳
    君之姓名，足以生損害於林佳君。嗣於八十九年四月二十日為警在臺北縣中和市
    ○○路八一巷三十弄四之四號頂樓搜索查獲，並扣得林佳君等人之國民身分證、
    駕照等物。
二、被告乙○○、丁○○與綽號「阿吉」之人，共同意圖為自己不法之所有，於八十
    八年十二月十三日十九時三十分許，在臺北縣永和市○○路永和戲院前，由被告
    丁○○出面與丙○○搭訕，丙○○發覺有異後即乘坐計程車離開，被告丁○○立
    即乘機進入丙○○所搭乘之計程車，向丙○○佯稱被告乙○○及綽號「阿吉」之
    人強押她，希望丙○○救她，丙○○乃與被告丁○○搭乘計程車至臺北縣永和市
    ○○路十七號前下車，被告乙○○與綽號「阿吉」之人竟騎乘機車尾隨丙○○所
    搭乘之計程車，於丙○○下車後，共同毆打丙○○至其不能抗拒，而強取丙○○
    新臺幣（下同）二千餘元後逃逸。經警於八十九年一月五日零時許，在臺北縣中
    和市○○街二一三號前循線查獲。
三、因認被告乙○○涉犯刑法第二百十六條、第二百十條之行使偽造私文書罪嫌及刑
    法第三百二十八條第一項之強盜罪嫌，另被告丁○○涉犯刑法第二百十六條、第
    二百十條之行使偽造私文書罪嫌、刑法第三百二十八條第一項之強盜罪嫌及刑法
    第三百二十條第一項之竊盜罪嫌。
貳、被告乙○○被訴部分：
一、偽造私文書部分（免訴）：
（一）按案件有曾經判決確定之情形者，應諭知免訴之判決，刑事訴訟法第三百零二
      條第一款定有明文；又刑事訴訟法第三百零二條第一款規定，案件曾經判決確
      定者，應諭知免訴之判決，此項訴訟法上所謂一事不再理之原則，關於實質上
      一罪或裁判上一罪，均有其適用，牽連犯係裁判上一罪，如其方法或結果之犯
      罪行為，業經判決確定，其效力當然及於全部，倘檢察官復就牽連犯中之方法
      或結果行為，重行起訴，即應諭知免訴之判決，不得再予論科，最高法院六十
      年臺非字第七七號判例足資參照。
（二）本案被告乙○○雖被訴與被告丁○○於八十九年四月十二日晚間，在臺北縣永
      和市○○路一二一號「全虹通訊廣場」，持林佳君之國民身分證，假冒其名義
      向「全虹通訊廣場」之人員湯正源申請行動電話門號，並在和信電訊服務申請
      表上偽簽林佳君之姓名；然訊據被告乙○○坦承該「林佳君」之國民身分證乃
      係伊於八十九年一月中旬在臺北縣永和市○○路、水源街口，自林佳君所騎乘
      之ＶＴＶ－一九八號機車之置物箱中所竊取，而此竊盜犯行亦據臺灣高等法院
      於九十年一月二十日以八十九年度上易字第四○五八號刑事判決有罪確定，此
      經甲○調閱該案卷宗無誤，並有該案判決書影本及臺灣高等法院檢察署刑案紀
      錄簡覆表各一份附卷足稽。
（三）經查：被告乙○○竊取「林佳君」之國民身分證，揆其用意，應係在於趁機冒
      名使用，則其事後果共同持該國民身分證以冒名申請行動電話門號，而於申請
      書上共同偽造「林佳君」之署名而偽造私文書，且交還店員以行使，此並為被
      告乙○○所供承，則此竊盜、行使偽造私文書之二犯行，自有手段、目的及方
      法、結果之牽連關係存在，應屬裁判上一罪，而其方法、手段行為（竊盜）業
      經臺灣高等法院於九十年一月二十日以八十九年度上易字第四○五八號刑事判
      決有罪確定，業如前述，則揆諸前開說明，自應就被告乙○○被訴偽造文書部
      分諭知免訴之判決。
二、強盜部分（無罪）：
（一）按犯罪事實應依證據認定之，無證據不得推定其犯罪事實；又不能證明被告犯
      罪者，應諭知無罪之判決；刑事訴訟法第一百五十四條、第三百零一條第一項
      前段分別定有明文。又犯罪事實之認定，應憑真實之證據，倘證據是否真實尚
      欠明確，自難以擬制推測之方法，為其判斷之基礎；而認定犯罪事實之證據係
      指足以認定被告確有犯罪行為之積極證據而言，該項證據自須適合於被告犯罪
      事實之認定，始得採為斷罪資料（參照最高法院五十三年臺上字第六五六號、
      二十九年上字第三一○五號判例）。且刑事訴訟上證明之資料，無論其為直接
      或間接證據，均須達於通常一般之人均不致有所懷疑，而得確信其為真實之程
      度，始得據為有罪之認定，若其關於被告是否犯罪之證明未能達此程度，而有
      合理懷疑之存在，致使無從形成有罪之確信，根據「罪證有疑，利於被告」之
      證據法則，即不得遽為不利被告之認定（參照最高法院七十六年度臺上字第四
      九八六號判例）。其以情況證據（即間接證據）斷罪時，尤須基於該證據在直
      接關係上所可證明之他項情況事實，本乎推理作用足以確證被告有罪，方為合
      法，不得徒憑主觀上之推想，將一般經驗上有利被告之其他合理情況逕予排除
      （參照最高法院三十二年上字第六十七號判例）。
（二）公訴人認被告乙○○涉犯上開強盜罪嫌，無非係以被害人丙○○指訴甚詳，被
      告乙○○亦坦承有毆打丙○○，且被告丁○○與被害人丙○○（未提告訴，起
      訴書誤載為「告訴人」）並不相識，故所辯因與被告乙○○吵架而與丙○○一
      起搭計程車離開亦與常情有違，又丙○○與被告丁○○、乙○○間並無嫌隙，
      應無設詞誣陷被告之可能，是被告二人辯稱並未強盜顯係卸責之詞而不足採信
      為其論斷依據。訊據被告乙○○固坦承與被告丁○○於前開時地遇及丙○○，
      嗣丁○○與伊吵架後竟與丙○○同搭計程車離去，伊即與綽號「阿吉」之人尾
      隨，殆丙○○與被告丁○○下車後，伊因氣憤乃出手打丙○○一節，惟堅決否
      認有被訴之強盜罪嫌，辯稱：伊打丙○○之後，「阿吉」始向伊表示曾拿丙○○之錢等語。
（三）經查：
  １、綽號「阿吉」因乏確實之姓名年籍資料，固無從傳喚到庭予以訊問；惟就被告
      丁○○何以坐上丙○○所搭乘之計程車一節，被告丁○○於警訊中供稱：「八
      十八年十二月十三日十九時，我與乙○○還有阿吉仔在永和市○○路永和戲院
      前見丙○○一人在試手機覺得怪怪他好笨，於是我叫乙○○去幫忙他試手機，
      阿吉仔也跟去試手機，試了半天丙○○就過來叫我跟我朋友阿吉仔講將手機還
      給他，這時我男朋友乙○○就對我說大聲說為何要對陌生人這麼好，我就與他
      吵架，這時手機已還給丙○○，丙○○坐上計程車，『我賭氣就跑過去跟丙○○坐同一部計程車』，然後就對丙○○講請他幫我出旅社錢，丙○○說叫我跟
      他先回家，再去旅社，於是我跟他到永和市秀朗國小民生路附近下車，走進民
      生路十九巷內，這時我男朋友與阿吉仔就追上來，我男朋友打他，『阿吉仔動
      手搶人家的錢』。」（見八十九年度偵字第三三○七號卷第七頁背面、第八頁
      正面），嗣於偵查陳稱：「當時我們看到丙○○拿行動電試電話有無壞掉，我
      叫乙○○用乙○○的行動電話打到丙○○的手機看看有無壞，後來乙○○的朋
      友阿吉仔把丙○○的手機拿去打電話，後來丙○○拜託我去把手機拿回來，我
      有去拿回還他，『因為乙○○生氣我與陌生人講話，我才與丙○○坐計程車走
      了』。」、「我們下車乙○○追過來就推丙○○。」（見八十九年度偵緝字第
      一五二五號卷第四頁）；另經甲○訊問其亦答稱：「我跟乙○○、阿吉騎機車
      出去的時候，看到有一個人在試手機，我看到覺得很好笑，我就叫乙○○幫他
      ，乙○○的朋友就拿他的手機一直打，丙○○也不敢跟他拿回來，就跑過來叫
      我去把手機拿回來，我就去幫他要回來給丙○○的時候，『乙○○就跟我吵架
      說為什麼要跟丙○○說話，我們吵架吵得很兇，所以我就跟丙○○坐計程車走
      了』，我是跟丙○○說我和男朋友吵架，叫他隨便找個地方給我下車，我下車
      他也下車，下車後乙○○和他的朋友騎機車過來罵我，就不說話了，乙○○就
      推丙○○，我沒有看到有人拿丙○○的錢。」（見甲○九十年九月二十一日訊
      問筆錄），此核與被告乙○○於警訊中、偵查中及甲○審理中所稱因見其女友
      丁○○與陌生人丙○○交談而生口角，嗣丙○○便要離去並攔坐一部計程車，
      當丙○○坐上計程車後其女友丁○○便也迅速搭該部計程車一同離去，伊便和
      「阿吉」騎機車尾隨至永和市○○路十七號前一事相符；而質諸丙○○證稱伊
      確實於永和市○○路永和戲院前之便利商店旁以公用電話試手機，而被告丁○○、乙○○及另名較高之男子（即「阿吉」）過來「搭訕」，該名較高之男子
      將伊手機拿走一直使用，嗣伊拿回手機後即欲坐計程車離去，惟被告丁○○也
      開門坐進來，嗣被告乙○○及另名較高之男子騎機車尾隨至民生路十七號前（
      見甲○九十年九月五日訊問筆錄），此亦核與被告丁○○、乙○○之前開供述
      吻合。再者，被告乙○○與被告丁○○因屬男女朋友，於上開情形下，被告乙○○因之產生「醋意」而與被告丁○○發生爭吵，被告丁○○因賭氣之故而與
      丙○○一起搭計程車離開亦與常情無悖，是公訴人所認因被告丁○○與丙○○
      並不相識，故二人同搭計程車離開有違常情云云，尚嫌未洽。
  ２、按共同正犯之所以應對其他共同正犯所實施之行為負其全部責任者，以就其行
      為有犯意之聯絡為限，若他犯所實施之行為，超越原計畫之範圍，而為其所難
      預見者，則僅應就其所知之程度，令負責任，未可概以共同正犯論（參照最高
      法院五十年臺上字第一○六○號判例），本案被告乙○○固然毆打丙○○（無
      證據證明業已成傷、且未據告訴及起訴），惟證人丙○○就所稱遭「強盜」之
      過程，於甲○證稱：「（在八十八年十二月十三日是否有被人家搶錢？經過情
      形如何？）有，我是去媽媽家途中，在永和市○○路永和戲院前的便利商店旁
      的公用電話試手機，有二男一女過來搭訕，另外一個較高的不是被告的男子說
      被告的手機可以來試，且他拿著我的手機一直講電話不還，我發覺不對勁，我
      要求他還我，他說我怎麼那麼吝嗇，過了十幾分鐘，我遇到熟人我向他打招呼
      ，他才把手機還我，我就招計程車回家，計程車在等紅綠燈我坐進去，那個女
      的也開門坐進來，跟我說他被那二個男的押了好幾天，要我救她，我說我沒有
      時間，她說她身上沒錢，一直要跟我，後來我們在永和市○○路下車，我拿了
      二百元給她，要她自己坐車回去，我走到民生路巷口時，我看到剛才那二個男
      的騎機車跟過來，『那個比較高的男子』問我說跟那個女的怎麼了，我說沒有
      做什麼事，『該男子出手搜我身上的錢，要我賠償，並把我的手提包搶走，總
      共搶走二千多元』，被搶後『乙○○』朝我太陽穴揍了二拳，『他是沒有搶我
      的錢』。後來旁邊有住家，我就跑進去喊「搶劫、救命」。『動手搶的只有高
      高的那個』，乙○○應該也是在旁邊。」、「（阿吉搶你的錢的時後有無反抗
      ？）我當時很怕，他自己搜我的身，我有抵抗，他比較高，我會害怕，又恐嚇
      威脅我要拿多少錢出來，所以錢就被他搶走，在反抗間他就把錢拿走了。」、
      「（阿吉拿你錢的時間是否很短？）是，搜一搜就拿走了。他沒有打我。」、
      「（問高高的男子搶你錢的時候乙○○在旁邊有沒有說什麼話？）沒有。只是
      『後來』他打我，打我的時候也沒有說什麼。」（見甲○九十年九月五日訊問
      筆錄），則就證人丙○○之上開證詞以觀，足認被告乙○○並未動手強取丙○○身上之財物，而係於事後動手毆打丙○○丙○○遭強取財物之過程甚為
      短暫；又衡諸前開被告乙○○因丙○○與其女友即被告丁○○談話、共乘計程
      車而生醋意暨被告乙○○就此否認事前知悉「阿吉」欲強取丙○○之財物等節
      ，則揆諸前開判例，尚難以被告乙○○曾動手毆打丙○○，即遽予推論被告乙○○與「阿吉」間就「阿吉」出手強取丙○○之財物一事，有犯意聯絡及行為
      分擔。
  ３、再者，自起訴書所載之犯罪事實以觀，公訴人似認被告乙○○、丁○○於臺北
      縣永和市○○路永和戲院即已萌意圖為自己不法之所有之犯意，乃藉故與丙○○搭訕，且被告乙○○及「阿吉」「共同毆打」丙○○至其不能抗拒，而強取
      丙○○之二千餘元云云；惟證人丙○○業於甲○審理中明確證稱被告乙○○僅
      於另名高高之男子（「阿吉」）動手強取伊身上之二千餘元後始出手毆打伊，
      此核與公訴人所認已屬有間；況且，苟被告乙○○、丁○○於向丙○○搭訕時
      即心存不軌而欲強取丙○○之財物，則為何不於丙○○之手機在渠等之實力支
      配下逕行取走，卻於衡情無法預知丙○○搭乘計程車所欲前往之地點究屬何在
      ，是否確能尾隨等不確定之因素下，而進行強取他人財物之計劃，此實堪予置
      疑。
（四）從而，被告乙○○所辯非無可採。
三、綜合上述，公訴人認被告乙○○涉犯上開強盜罪嫌，所為之舉證未能達確認其為
    真實之程度，而有合理懷疑之存在，自不得僅因被告乙○○曾毆打丙○○，即將
    一般經驗上有利被告乙○○之其他合理情況逕予排除；此外，甲○復查無其他積
    極證據，足認被告乙○○確有被訴之強盜犯行，揆諸前開規定及判例意旨，自應
    為被告乙○○無罪之諭知。
、被告丁○○被訴部分（公訴不受理）：
一、按案件有被告死亡之情形者，應諭知不受理之判決，又諭知不受理之判決，得不
    經言詞辯論為之，刑事訴訟法第三百零三條第五款、第三百零七條分別定有明文
    。
二、經查：本案被告丁○○業於九十年十月十二日死亡，此有臺灣臺北地方法院檢察
    署於九十年十月十七日出具之「相驗屍體證明書」影本及甲○查覆之「法務部戶
    役政連結作業系統－個人基本資料」一紙附卷足稽，揆諸前開說明，自應就被告
    丁○○被訴部分逕為公訴不受理之諭知。
據上論斷，應依刑事訴訟法第三百零一條第一項前段、第三百零二條第一款、第三百
零三條第五款、第三百零七條，判決如主文。
本案經檢察官許智評到庭執行職務（就被告乙○○被訴部分）。
中      華      民      國      九十        年    十一    月    九      日
                                      台灣板橋地方法院刑事第五庭
                                          法  官  陳  鴻  清
右正本證明與原本無異。
如不服本判決應於送達後十日內向甲○提出上訴狀。
                                          書記官  林  蔚  然
中      華      民      國      九十        年    十一    月    十四    日


司法院資訊處製作；財團法人民間司法改革基金會備份。
